【裁判字號】    90,自,89
【裁判日期】    900720
【裁判案由】    詐欺
【裁判全文】
臺灣高雄地方法院刑事判決                              九十年度自字第八九號
    自  訴  人  戊○○
    被      告  庚○○
右列被告因詐欺案件，經自訴人提起自訴，乙○判決如左：
    主  文
庚○○意圖為自己不法之所有，以詐術使人將本人之物交付，處拘役肆拾日，如易科
罰金，以佰元折算壹日。
    事  實
一、庚○○係於高雄市○○區○○街四三巷六號二樓從事房屋仲介買賣業務。於民國
    八十八年底某日，戊○○委託其代為出售所有坐落高雄市○○區○○路五二二巷
    二十號二樓之二房屋一戶，惟因景氣低迷，無法售出，庚○○竟意圖為自己不法
    之所有，向戊○○佯稱可代為幫忙找人頭假裝移轉過戶，再持向銀行辦理貸款，
    將可貸到新台幣（下同）二百四十萬元，惟需繳交手續費八萬元，致戊○○信以
    為真，而陷於錯誤，旋將八萬元現金交付庚○○。詎料，庚○○於取得前開現款
    後，均未辦理銀行貸款事宜，戊○○為求保障乃於八十九年二月十三日與庚○○
    重新訂約，將委託貸款期限及金額載明做為憑據，庚○○亦簽發面額共八萬元之
    本票二紙予戊○○收執，作為如未辦成願意退款之證明。詎委託期限屆至後庚○○仍未辦理銀行貸款事宜，經戊○○多方催討後，庚○○又於同年四月十九日簽
    發面額各二萬元之本票四紙以為搪塞，並換回前開二紙本票，然屆期均不獲兌現
    ，戊○○始知受騙。
二、案經戊○○提起自訴。
    理  由
一、訊據被告庚○○固坦承於八十八年底某日，有接受自訴人戊○○委託出售房屋，
    後來又向其表示可幫忙找人頭假裝過戶房屋，再持向銀行辦理貸款，而收取八萬
    元之手續費，並有簽發面額各二萬元之本票四張，屆期不獲支付之事實，惟矢口
    否認有何詐欺之意圖，辯稱：我是有受自訴人委託幫忙找人頭過戶他的房子，再
    向銀行貸款二百四十萬元，他答應事成後要給我傭金三十萬元，並先拿八萬元是
    要給人頭的費用，一部分是我自己要用的，等事成後再由前開三十萬元內扣除，
    系爭本票是做為沒有成交後我願退還費用之證明，結果自訴人在我還在處理期間
    內就自行將房屋交給其他仲介公司處理，所以我才將上開八萬元做為違約沒收處
    理云云。
二、經查：右揭事實業據自訴人指訴綦詳，並有被告所不爭執之委託授權狀影本一紙
    及被告簽發之本票影本四紙附卷可稽，被告雖以前詞置辯，惟其於乙○審理時始
    稱：我是有受自訴人委託幫忙找人頭過戶他的房子，再向銀行貸款二百四十萬元
    ，他答應事成後要給我傭金三十萬元，並先拿八萬元是要給人頭的費用，一部分
    是我自己要用的，等事成後再由前開三十萬元內扣除，該八萬元自訴人是分批交
    給我的。系爭本票是做為沒有成交後我願退還費用之證明，結果自訴人在我還在
    處理期間內就自行將房屋交給其他仲介公司處理，並未向我表示解約，所以我才
    將上開八萬元做為違約沒收處理云云（見乙○九十年五月一日及同年五月十四日
    訊問筆錄），經自訴人堅稱是在八十九年二月二十三日合約簽訂前被告就已向伊
    收取八萬元現款，合約到期後被告沒有依約完成，伊才要求解約，被告拖到同年
    四月十九日才簽發上開本票等語（見乙○九十年五月十四日訊問筆錄），被告則
    改稱：在二月二十三日確有收到八萬元，伊有確實去找人頭，但是委由甲○○去
    找的，另伊也有找世華商業銀行南高雄分行襄理丁○○及高雄區中小企業銀行灣
    內分行職員己○○去查估系爭房屋，但因為行情不足，所以無法核貸，伊有要求
    自訴人讓伊慢慢處理，他有答應云云（見乙○九十年五月十四日訊問筆錄），前
    後對於自訴人是否有表示解約，及其收取之八萬元事後係做為違約沒收處理或要
    求自訴人讓其慢慢償還等供述不一；且經乙○傳訊證人甲○○到庭證稱：從未幫
    被告找人頭假裝過戶房屋，以向銀行辦理貸款，被告只有叫伊去找人來買，但伊
    找不到客戶等語（見乙○九十年六月二十二日訊問筆錄），被告亦改稱僅叫甲○○去找人來買系爭房屋，不是要他去找人頭假裝過戶房屋云云，則其供詞顯與前
    述「先拿八萬元是要給人頭的費用」等語有所出入，並適足證其收取上開八萬元
    係虛詞詐取，並無其事。又證人即世華商業銀行南高雄分行襄理丁○○及證人即
    高雄區中小企業銀行灣內分行職員己○○均到庭證稱：「（問：被告是否曾向貴
    行表示要貸款，並帶你們去估價房子？）沒有這種事情，去年二、三月間我在銀
    行是擔任放款的工作，只有擔任徵信的工作才會出去估價。」（見己○○九十年
    六月八日訊問筆錄）「（問：被告有無到你們銀行申辦貸款，並帶你去榮總路五
    二二巷查估過房屋？）我曾經和他去查估過房屋，但不記得有這一件」（見丁○○九十年六月二十二日訊問筆錄）。被告又請求傳訊證人即世華商業銀行苓雅分
    行襄理丙○○到庭亦證述：未曾和被告前往系爭房屋查估過等語（見乙○九十年
    七月十六日審判筆錄）。足徵被告所辯有將系爭房屋持向銀行申請貸款並查估鑑
    價等情，亦屬烏有，其自始即無所謂找人頭假裝過戶房屋，再持向銀行辦理貸款
    之意，應堪認定。被告既以可幫忙找人頭假裝過戶房屋，再持向銀行辦理貸款為
    由，向自訴人收取八萬元之手續費，自訴人亦係因此而同意支付上開款項予被告
    ，事後被告卻無實際找人頭過戶房屋，亦未持向銀行辦理貸款核估，顯係向自訴
    人為虛偽之表示，並藉此向自訴人收取人頭費用八萬元，顯有為自己不法所有之
    意圖及施用詐術之行為，所辯各語，無非事後飾卸之詞，不足採信。本件事證明
    確，被告犯行，洵堪認定。
三、核被告庚○○所為，係犯刑法第三百三十九條第一項之詐欺取財罪。爰審酌被告
  因自身財務狀況不佳，竟向自訴人虛詞詐騙金錢，惡性非輕，惟念其詐取之金額
    僅八萬元，情節尚非嚴重，又其與自訴人於附帶民事訴訟部分已達成和解，有和
    解筆錄一份在卷可按，對自訴人之損害已減輕等一切情狀，爰量處如主文所示之
    刑。又被告行為後，刑法第四十一條業經立法院於九十年一月四日修正為第四十
    一條第一項：「犯最重本刑為五年以下有期徒刑之刑之罪，而受六個月以下有期
    徒刑或拘役之宣告，因身體、教育、職業、家庭之關係或其他正當事由，執行顯
    有困難者，得以一元以上三元以下折算一日，易科罰金。但確因不執行所宣告之
    刑，難收矯正之效，或難以維持法秩序者，不在此限。」，並經總統於九十年一
    月十日公布施行，而易服勞役及期間、數罪併罰之定執行刑、緩刑及易以訓誡、
    易科罰金各事項，均應依新法辦理【最高法院二十四年七月民刑庭總會決議（二
    ）意旨參照】。被告所犯為詐欺罪，係五年以下有期徒刑之罪，且科處拘役之刑
    ，爰依刑法第二條第一項前段之規定，適用修正後刑法第四十一條第一項，併諭
    知如易科罰金之折算標準，以資懲儆。
據上論斷，應依刑事訴訟法第三百四十三條、第二百九十九條第一項前段，刑法第二
條第一項前段、第三百三十九條第一項、修正後第四十一條第一項，罰金罰鍰提高標
準條例第一條前段、第二條，判決如主文。
中      華      民      國    九十      年      七      月     二十     日
                                  臺灣高雄地方法院刑事第七庭
                                            法  官    裕  斗
右正本證明與原本無異。
如不服本判決，應於判決送達後十日內，向乙○提出上訴狀。
                                            書記官  龔      能
中      華      民      國    九十      年      七      月     二十     日
附錄本判決論罪之法條：
中華民國刑法第三百三十九條第一項：
意圖為自己或第三人不法之所有，以詐術使人將本人或第三人之物交付者，處五年以
下有期徒刑、拘役或科或併科一千元以下罰金。


司法院資訊處製作；財團法人民間司法改革基金會備份。
